高雄高等行政法院判決　　　　　　　　　　　　　　九十二年度訴字第一一八七號
　　　　　　　　　　　　　　　.
　　原　　　告　紐新企業股份有限公司
　　代　表　人　甲○○　董事長.
　　訴訟代理人　丙○○
　　被　　　告　財政部高雄市國稅局
　　代　表　人　鄭宗典　局長
　　訴訟代理人　乙○○
右當事人間因營利事業所得稅事件，原告不服財政部中華民國九十二年八月七日台財
訴字第○九二○○四三○○九號訴願決定，提起行政訴訟。本院判決如左：
    主  文
原告之訴駁回。
訴訟費用由原告負擔。
    事  實
一、事實概要：
緣原告於民國（下同）八十七年度營利事業所得稅結算申報，列報投資抵減稅額新台
幣（下同）二千一百五十四萬九千六百五十一元，原核定以其中申請適用所得稅抵減
之七○○ＫＧ週波爐等設備（下稱系爭機器）曾經有出租之情事，與適用投資抵減辦
法規定不符，否准其投資抵減稅額七百十六萬元。原告不服，申請復查未獲變更，提
起訴願亦遭決定駁回，遂提起本件行政訴訟。
二、兩造聲明：
（一）原告聲明求為判決：訴願決定及原處分均撤銷。
（二）被告聲明求為判決：駁回原告之訴。
三、兩造之爭點：
甲、原告主張之爭點：
（一）原告於八十六年間購置七○○ＫＧ週波爐等設備三千五百萬元，同年五月起雖
      將該筆設備出租予紐煇科技工業股份有限公司（下稱紐煇公司），惟出租期間
      僅短短數月，於八十六年十二月三十一日提前終止租約收回自用，故八十七年
      度系爭設備並未出租，於申報八十七年度營利事業所得稅時，申報投資抵減稅
      額七百十六萬元，並無與投資抵減辦法規定不符情事，故被告否准原告認列系
      爭投資抵減稅額七百十六萬元，於法不合，請予撤銷，以維原告權益。
（二）紐煇公司係原告之關係企業，原告購進系爭週波爐目的為台塑公司之陽極鋁錠
      工程，而其生產又需紐煇公司之技術，故初期方由紐煇公司先承租系爭週波爐
      試作，八十六年間開發完成即終止租約轉由原告自行生產。原告購買系爭機器
      後之八十七年度既確利用該機器進行生產，符合獎勵投資辦法之意旨，被告否
      准系爭投資抵減稅額之認列，並無理由。
乙、被告主張之爭點：
（一）按「為促進產業升級需要，公司得在下列用途項下支出金額百分之五至百分之
      二十限度內，抵減當年度應納營利事業所得稅額；當年度不足抵減時，得在以
      後四年度內抵減之：一、投資於自動化設備或技術。‧‧‧」「第一項各款投
      資抵減之適用範圍、施行期限及抵減率，由行政院訂之，並每兩年檢討一次。
      」為行為時促進產業升級條例第六條第一、三項所明定。次按「依本辦法申請
      抵減所得稅之設備或技術有左列情形之一者，應向稅捐稽徵機關補繳已抵減之
      所得稅款。‧‧‧二、於交貨之次日起三年內轉借、出租、轉售、退貨或報廢
      者。‧‧‧。」為行政院八十六年二月二十七日台八十六財字第○八五六四號
      函發布「民營製造業及技術服務業購置設備或技術適用投資抵減辦法」（下稱
      投資抵減辦法）第八條第一項第二款所明定。
（二）經查系爭設備原告自八十六年五月一日起出租予紐煇公司，八十六年度營利事
      業所得稅結算申報被告核定認與首揭規定不符，否准其投資抵減，本年度原核
      定亦從上期核定否准系爭設備之投資抵減稅額七百十六萬元。復查時，原告主
      張系爭機器設備出租已與承租人達成協議，提前於八十六年十二月三十一日解
      約，八十七年度系爭設備並未出租，請追認投資抵減。查系爭機器設備既經於
      八十六年間出租，雖檢附終止租賃協議書影本證明八十七年度未出租，惟系爭
      設備於八十六年二月間交貨，而原告自八十六年五月一日起出租予紐煇公司，
      為原告所不爭，即有前揭投資抵減辦法「‧‧‧於交貨之次日起三年內‧‧‧
      出租‧‧‧。」之情事，則自始即不適用投資抵減規定。被告原核定否准系爭
      設備本年度投資抵減稅額七百十六萬元，依首揭規定洵無違誤。
    理  由
一、按「為促進產業升級，健全經濟發展，特制定本條例。」「為促進產業升級需要
    ，公司得在下列用途項下支出金額百分之五至百分之二十限度內，抵減當年度應
    納營利事業所得稅額；當年度不足抵減時，得在以後四年度內抵減之：一、投資
    於自動化設備或技術。．．．前項投資抵減，其每一年度得抵減總額，以不超過
    該公司當年度應納營利事業所得稅額百分之五十為限。但最後年度抵減金額，不
    在此限。第一項各款投資抵減之適用範圍、施行期限及抵減率，由行政院定之，
    並每二年檢討一次。．．．」分別為行為時促進產業升級條例第一條第一項及第
    六條所明定。又行政院依上開條例之授權，以八十六年二月二十七日台八十六財
    字第○八五六四號函，頒訂之「民營製造業及技術服務業購置自動化生產設備或
    技術及防治污染設備或技術適用投資抵減辦法」，乃關於民營製造業及技術服務
    業投資抵減稅額之細節性及技術性規定，其第三條及第八條第一項第二款前段分
    別規定：「民營製造業．．．購置『自行使用』之自動化生產設備．．．，得就
    購置成本．．．，抵減其當年度應納營利事業所得稅額，．．．」「依本辦法申
    請抵減所得稅之自動化設備或技術、防治污染設備或技術，有左列情形之一者，
    應向稅捐稽徵機關補繳已抵減之所得稅款。一、‧‧‧二、於交貨之次日起三年
    內轉借、出租、轉售、退貨或報廢者。‧‧‧。」查此規定核與促進產業升級條
    例授權意旨相符，爰予援用。
二、本件原告八十七年營利事業所得稅結算申報，列報投資抵減稅額二千一百五十四
    萬九千六百五十一元，惟其中以系爭機器申報投資抵減稅額七百十六萬元部分，
    被告以「設備出租（本期未註明出租）本期比照上期否准其抵減。」等語否准認
    列，改核定投資抵減稅額為一千四百三十八萬九千六百五十一元，而補徵原告八
    十七年度營利事業所得稅等情，已經兩造分別陳述在卷，並有被告營利事業所得
    稅結算申報更正核定通知書及復查決定書附處分卷可稽，洵堪認定。而原告提起
    本件訴訟，無非以系爭機器自八十六年二月間陸續購進後，雖於八十六年五月一
    日起出租予紐煇公司，然紐煇公司為原告之關係企業，且是因生產需紐煇公司之
    技術，故初期方由紐煇公司先承租系爭機器試作，並已提前於八十六年十二月三
    十一日終止，是八十七年間系爭機器已收回由原告自用，並未出租，故原告八十
    七年度營利事業所得稅結算申報，就系爭機器之投資抵減稅額七百十六萬元應得
    列報扣抵，被告予以否准，於法不合云云，資為爭執。
三、經查：
（一）按「本法所稱關係企業，指獨立存在而相互間具有下列關係之企業：一、有控
      制與從屬關係之公司。二、相互投資之公司。」「營利事業所得之計算，以其
      本年度收入總額減除各項成本費用、損失及稅捐後之純益額為所得額。」「營
      利事業與國內外其他營利事業具有從屬關係，或直接間接為另一事業所有或控
      制，其相互間有關收益、成本、費用與損益之攤計，如有以不合營業常規之安
      排，規避或減少納稅義務者，稽徵機關為正確計算該事業之所得額，得報經財
      政部核准按營業常規予以調整。」公司法第三百六十九條之一、所得稅法第二
      十四條第一項及第四十三條之一分別定有明文。可知，所謂關係企業，依公司
      法規定，其仍為人格各自獨立之不同法人，於所得稅法其亦為個別之營利事業
      ，而各自作為營利事業所得稅之納稅義務人；僅是其相互間若有發生有關收益
      、成本、費用與損益之攤計，以不合營業常規之安排，規避或減少納稅義務者
      ，稽徵機關得依所得稅法第四十三條之一規定，報經財政部核准按營業常規予
      以調整。故各公司間不論是否有上述公司法所規範「關係企業」之關係，其既
      各自為獨立之營利事業，再參諸行為時促進產業升級條例第六條法條關於租稅
      減免係以「公司」作為適用之對象，及同條例第三條關於「本條例所稱公司，
      係指依公司法設立之股份有限公司」（本條嗣後有修正，不限於股份有限公司
      ）之規定，足見行為時促進產業升級條例第六條所規範得為租稅抵減之公司，
      及為執行本條之租稅減免，而依本條授權所訂立之「投資抵減辦法」所稱之民
      營製造業，係指同一主體，即具獨立人格之依公司法設立之股份有限公司甚明
      。
（二）查系爭遭被告否准認列之投資抵減稅額七百十六萬元，係原告購置後於八十六
      年二月十四日至二十日陸續完成交貨之七○○ＫＧ週波爐等四式設備，依其總
      價三千五百八十萬元之百分之二十扣抵率所計得；而系爭七○○ＫＧ週波爐，
      於八十六年二月交貨後，原告係於八十六年五月一日出租予紐煇公司，亦據兩
      造分別陳述甚明，並有會計師八十七年營利事業所得稅查核簽證申報長期投資
      變動明細表附原處分卷可稽，是系爭機器有前述投資抵減辦法第八條第一項第
      二款所稱於交貨之次日起三年內出租情事甚明。至承租系爭機器之紐煇公司，
      縱如原告主張係原告公司之關係企業，然其既係各別依據公司法規定成立之股
      份有限公司，依上開所述，其法人人格係各自獨立，故系爭以原告公司名義購
      進之機器，以有償方式供紐煇公司使用，於私法關係上之評價即為出租，是其
      是否符合行為時促進產業升級條例之要件，亦應分別評斷之；故而，原告以系
      爭機器係供關係企業使用為由，爭執其不構成前述投資抵減辦法第八條第一項
      所規範之事由云云，自無可採。
四、次查：
（一）又按行為時促進產業升級條例第六條第一項所以明定公司購置自動化、資源回
      收、防治污染、利用新及淨潔能源、節約能源、工業用水再利用、溫室氣體排
      放量減量等設備或技術，得在支出金額百分之二十限度內，適用投資抵減；乃
      為降低產業購置機器設備成本，改變資本與勞務之價格比，以加速達成我國產
      業升級之目標。而行政院依該條授權訂立之投資抵減辦法，亦本於促進產業升
      級條例落實獎勵產業升級之立法意旨，並為確保該等受獎勵之設備或技術實際
      供公司營業使用，避免公司取巧，於購入後旋即轉手非供自用，卻仍享有租稅
      優惠，故於投資抵減辦法第八條第一項第二款明定，適用投資抵減之設備於交
      貨之次日起三年內轉借、出租、轉售、退貨或報廢者，應向稅捐稽徵機關補繳
      已抵減之所得稅款，並按日加計利息，一併徵收。又此條既言「應補繳已抵減
      之所得稅款」，顯係規範公司需使用該等設備或技術之期間達三年者方可適用
      租稅優惠；加以投資抵減辦法第三條復闡明，得依該辦法抵減所得稅額者，限
      於設備係「自行使用」者，故依投資抵減辦法第八條規定，需該設備於「交貨
      之次日起三年內」無「轉借」、「出租」、「轉售」、「退貨」、「報廢」等
      列舉情事發生，始得准為稅款之抵減，否則即應否准抵減稅額之列報或追繳已
      抵減之稅款；而非只是「轉借」、「出租」、「轉售」、「退貨」、「報廢」
      之年度不得列報抵減，無「轉借」、「出租」、「轉售」、「退貨」、「報廢
      」之年度即得列報抵減，否則此條之防弊規定，即形同具文。
（二）查系爭機器，係於八十六年二月間完成交貨，原告並於交貨後之同年五月一日
      出租予紐煇公司，然於同年十二月三十一日提前終止租約，由原告收回自用，
      故於八十七年度並無出租情事，固如前述；然系爭機器於八十六年二月間交貨
      後，原告既於同年五月一日即將之出租，則系爭機器有於交貨後三年內出租之
      事實甚明，是雖八十七年度系爭機器並無出租之情，惟依前揭所述，原告於八
      十七年度亦不得依據前述行為時促進產業升級條例第六條規定，將購買系爭機
      器之支出於百分之二十限度內為租稅抵減；是原告以系爭機器於本年度並無出
      租情事為由，主張其符合租稅抵減之要件云云，並無可採。
五、綜上所述，原告之主張並無可採；故而，被告以系爭機器於交貨後三年內有出租
    情事，核與行為時促進產業升級條例第六條暨投資抵減辦法第三條規定不合，乃
    否准此部分之抵減稅額七百十六萬元，並無違誤，訴願決定予以維持，亦無不合
    。原告提起本件訴訟，求為撤銷，為無理由，應予駁回。
六、據上論結，本件原告之訴為無理由，依行政訴訟法第一百九十五條第一項後段、
    第九十八條第三項前段，判決如主文。
中　　　華　　　民　　　國　　九十三　　年　　　三　　　月　　 十八 　　日
                              高雄高等行政法院第一庭
                                          審判長法官　陳光秀
                                          法      官　簡慧娟
                                          法      官　楊惠欽
右為正本係照原本作成。
如不服本判決，應於判決送達後二十日內向本院提出上訴書狀，其未表明上訴理由者
，應於提起上訴後二十日內向本院提出上訴理由書（須按對造人數附繕本）；如於本
判決宣示或公告後送達前提起上訴者，應於判決送達後二十日內補提上訴理由書（須
附繕本）。未表明上訴理由者，逕以裁定駁回。
提起上訴應預繳送達用雙掛號郵票七份（每份三十四元）。
中　　　華　　　民　　　國　　九十三　　年　　　三　　　月　　 十八 　　日
　　　　　　　　　　　　　　　　          法院書記官　李怡緻
